臺灣新北地方法院行政訴訟判決
111年度交字第550號
111年11月9日辯論終結
原      告  林天送
被      告  新北市政府交通事件裁決處
                    設新北市○○區○○路○段000號2樓
代  表  人  李忠台（處長）
                    住同上
訴訟代理人  黃曉妍  律師
複代理人    高宏文  律師 
上列當事人間因交通裁決事件，原告不服被告民國111年8月2日
新北裁催字第48-000000000號裁決，向本院提起行政訴訟，本院
判決如下：
    主  文
一、原告之訴駁回。
二、訴訟費用新臺幣參佰元由原告負擔。
    事實及理由
一、爭訟概要：緣原告於民國111年4月30日23時05分（後述密錄
    器影像之時間未經校正，其時間差距尚在合理範圍，不影響
    事實認定之同一性），駕駛車牌號000-000號普通重型機車
    （下稱系爭機車）而行經新北市○○區○○路0段000號前之路口
    時，因有「闖紅燈」之違規行為，經新北市政府警察局海山
    分局員警親眼目睹而攔停原告，並當場填製掌電第00000000
    0號舉發違反道路交通管理事件通知單予以舉發，經原告當
    場簽收，案件並於111年5月4日合法送達被告，原告於111年
    5月30日向被告提出申訴，經被告調查認定原告有上開違規
    行為，乃依道路交通管理處罰條例第53條第1項、第63條第1
    項（第3款）及違反道路交通管理事件統一裁罰基準表規定
    ，以111年8月2日新北裁催字第48-000000000號違反道路交
    通管理事件裁決書（下稱原處分），裁處原告罰鍰新臺幣（
    下同）1,800元，並記違規點數3點。原告不服，遂提起本件
    行政訴訟。
二、原告起訴主張及聲明：
㈠、主張要旨：
    我是在紅燈轉綠燈之前零1秒才啟動要過路口，警員說還有8
    秒，我講我已經停車了怎麼會在8秒就開始闖紅燈呢？監視
    器截圖違規前（1)我是在零1秒啟動機車的沒有錯，監視器
    截圖違規後（2)的畫面很清楚，因為過一個馬路可不用到6
    秒鐘結果是53秒，這是不是開單的警察有做手腳？
㈡、當庭主張要旨：
　　紅燈倒數1、2秒已經要變綠燈了我才啟動，照片就我沒闖紅
    燈，還有一秒，裡面看很清楚，我慢慢划到十字路口有車在
    動的地方，等到綠燈才過去。
㈢、聲明：⑴原處分撤銷。⑵訴訟費用由被告負擔。
三、被告答辯及聲明：
㈠、答辯要旨：
⑴、經查，舉發員警密錄器影像內容(附件一「執勤錄影影像1.mo
    v」)，於畫面時間23:10:46處，可見板橋區民生路3段與四
    維路128巷口之號誌顯示為圓形紅燈，原告駕駛車號000-000
    之普通重型機車已車身超越停止線之勢於該路口停燈紅燈，
    於23:11:05至23:11:10，該路口號誌先轉黃後右轉為紅燈並
    顯示紅燈剩餘秒數，原告於23:11:49至23:11:58，逕行直行
    進入路口並往銜接路段駛離，當時號誌仍顯示為紅燈，核其
    行為顯違反上開安全規則，而上述違規行為均遭後方員警全
    程目睹後予以攔查，是以員警之攔查行為合乎警察職權法第
    8條規定，且堪認確有「闖紅燈」之違規屬實，另有路口時
    相運作說明(被證6)可稽，是被告據此依處罰條例第53條第1
    項規定作成本件裁罰處分，並無不當。
⑵、末按行政罰法第7條第1項規定：「違反行政法上義務之行為
    非出於故意或過失者，不予處罰。」，因此，不論違規行為
    人係故意或過失而違反道路交通管理處罰條例第53條行政法
    上義務之行為，均應予處罰。本案原告駕駛車輛，應遵守號
    誌不得於紅燈時穿越路口，查原告行經上開路段，已如前述
    ，惟其於明知號誌顯示紅燈，仍穿越路口並直行進入銜接路
    段，核屬主觀上之故意無誤，已然甚明。
⑶、再者，原告既為合法考領機車駕駛執照之人，有機車車籍查
    詢資料及駕駛人基本資料為憑（被證7），其對上述規定應
    知之甚詳，並應確實遵守。是原告前揭所述，無非單方所執
    之詞，委無足取。
㈡、聲明：⑴原告之訴駁回。⑵訴訟費用由原告負擔。
四、爭點：
    原告於上開時、地，駕駛系爭機車，是否有闖紅燈之違規行
    為？原告主張：紅燈倒數1、2秒已經要變綠燈了我才啟動，
    並非還有8秒紅燈，我慢慢划到十字路口有車在動的地方，
    等到綠燈才過去，且過一個馬路可不用到6秒，密錄器截圖
    （原告誤認是監視器截圖）結果是53秒，是不是開單的警察
    有對影像做手腳等語，是否有理可採？
五、本院的判斷：
㈠、前提事實：爭訟概要欄所載之事實，除上開爭點外，其餘事
    實業為原告所不爭執，且有掌電第000000000號舉發違反道
    路交通管理事件通知單及案件移送紀錄、原告申訴書、新北
    市政府警察局海山分局111年6月17日新北警海交字第111396
    9418號函、新北裁催字第48-000000000號違反道路交通管理
    事件裁決書及送達證書、新北市政府警察局海山分局111年8
    月22日新北警海交字第1113983006號函、新北市政府交通局
    111年8月19日新北交工字第1111544251號函、機車車籍查詢
    資料及駕駛人基本資料、採證光碟、檢視光碟紀錄及擷取照
    片等資料（見本院卷第55頁至第75頁、第87頁至第101頁）
    附卷可憑，自堪認定。
㈡、應適用之法令：
⑴、道路交通安全規則第2 條第1 項第1 款：
    本規則用詞，定義如下：一、汽車：指在道路上不依軌道或
    電力架線而以原動機行駛之車輛（包括機車）。
⑵、道路交通安全規則第102 條第1 項第1 款：
    汽車行駛至交岔路口，其行進、轉彎，應依下列規定：一、
    應遵守燈光號誌或交通指揮人員之指揮，遇有交通指揮人員
    指揮與燈光號誌並用時，以交通指揮人員之指揮為準。
⑶、道路交通標誌標線號誌設置規則第206 條第5 款第1 目：
    行車管制號誌各燈號顯示之意義如左：五、圓形紅燈（一）
    車輛面對圓形紅燈表示禁止通行，不得超越停止線或進入路
    口。
⑷、道路交通管理處罰條例第3 條第8 款：
    本條例用詞，定義如下：八、車輛：指非依軌道電力架設，
    而以原動機行駛之汽車（包括機車）、慢車及其他行駛於道
    路之動力車輛。
⑸、道路交通管理處罰條例第53條第1 項：
    汽車駕駛人，行經有燈光號誌管制之交岔路口闖紅燈者，處
    新臺幣1,800 元以上5,400 元以下罰鍰。
⑹、道路交通管理處罰條例第63條第1 項第3 款：
    汽車駕駛人有下列各款所列條款之一者，除依原條款處罰鍰
    外，並予記點：三、有第四十三條、第五十三條或第五十四
    條情形之一者，各記違規點數三點。
⑺、按「本細則依道路交通管理處罰條例第九十二條第四項規定
    訂定之。」、「處理違反道路交通管理事件之程序及統一裁
    罰基準，依本細則之規定辦理。前項統一裁罰基準，如附件
    違反道路交通管理事件統一裁罰基準表。」，違反道路交通
    管理事件統一裁罰基準及處理細則第1 條、第2條 第1 項、
    第2 項分別亦有明定，是違反道路交通管理事件統一裁罰基
    準及處理細則即係基於法律之授權所訂定，而該處理違反道
    路交通管理事件之統一裁罰基準（即「違反道路交通管理事
    件統一裁罰基準表」）已考量「違反事件」、「法條依據」
    、「法定罰鍰額度或其他處罰」、「違規車種類別或違規情
    節」、「期限內繳納或到案聽候裁決者」、「逾越應到案期
    限30日內，繳納罰鍰或到案聽候裁決者」、「逾越應到案期
    限30日以上60日以內，繳納罰鍰或到案聽候裁決者」、「逾
    越應到案期限60日以上，繳納罰鍰或逕行裁決處罰者」等因
    素，作為裁量之標準，並未違反授權之目的及裁量權之本質
    ，是其不僅直接對外發生效力，且被告亦應受其拘束而適用
    之。
⑻、行政罰法第7 條第1 項：
　　違反行政法上義務之行為非出於故意或過失者，不予處罰。
㈢、經查，依本院於言詞辯論期日當庭勘驗採證光碟之結果：「
    一、111年4月30日23時10分46秒（時間未經校正）播放開始
    ，車牌號碼000-000號普通重型機車（下稱系爭機車）於停
    止線前方停等紅燈，警方則於後方之機車停等區內停等紅燈
    。二、111年4月30日23時11分49秒時，前方號誌持續顯示左
    端紅燈（另有右側倒數計時器顯示紅燈剩餘之不詳秒數），
    系爭機車仍於停止線前方停等紅燈，警方則仍於後方之機車
    停等區內停等紅燈。三、111年4月30日23時11分50秒至57秒
    間，前方號誌持續顯示左端紅燈（另有右側倒數計時器顯示
    紅燈剩餘之不詳秒數），此時系爭機車即起駛通行路口，並
    於111年4月30日23時11分57秒（播放時間01:10）行駛接近
    前方銜接路段之斑馬線，警方見狀則起駛尾隨。四、111年4
    月30日23時11分57秒（播放時間01:11），前方號誌始變換
    為綠燈。五、111年4月30日23時12分00秒，警方上前攔停系
    爭機車，迄111年4月30日23時12分03秒播放結束。」（見本
    院卷第109至110頁），足見原告於上開時、地，駕駛系爭機
    車，停等紅燈歷時約64秒，嗣其於行向號誌持續顯示紅燈下
    ，即起駛通行路口，而於約8秒後行向號誌始由紅燈轉換為
    綠燈，另當此之際原告則已行駛至接近前方銜接路段之斑馬
    線位置，亦即，原告於行向紅燈號誌尚有約8秒時間即提早
    起駛通行路口，而非原告所主張係於紅燈轉綠燈之前一秒才
    啟動要過路口，事屬灼然。又任何駕駛人停等紅燈時本即不
    得提早起駛通行路口，縱使紅燈剩餘1、2秒亦然，則本件原
    告既於行向號誌仍呈現紅燈下，由停駛64秒之靜止狀態起駛
    通行路口，揆諸前揭規定，其於紅燈號誌下提早進入路口之
    舉，核屬構成闖紅燈之違規要件無訛，且原告並非不能辨識
    前方紅燈號誌，就紅燈尚餘8秒時間，明顯具有應注意能注
    意而不注意之過失責任，則被告據之乃以原處分裁罰原告，
    於法自無違誤。是原告主張：紅燈倒數1、2秒已經要變綠燈
    了我才啟動，並非還有8秒紅燈云云，核與事實不符，而其
    另主張：我慢慢划到十字路口有車在動的地方，等到綠燈才
    過去云云（隱含其於紅燈下慢慢起駛滑行，到達有車在動的
    地方等到綠燈才過去，即不構成闖紅燈之意），亦與前揭法
    令不合（車輛面對圓形紅燈表示禁止通行，不得起駛超越停
    止線或進入路口，即不以所行駛之時間久暫、距離長短或到
    達路口內何處，而有不同之認定，自均屬構成闖紅燈。），
    均無足採。
㈣、另原告再主張：過一個馬路可不用到6秒，密錄器截圖結果是
    53秒，是不是開單的警察有對影像做手腳云云，並提出截圖
    照片（見本院卷第31頁）註記說明為「23點11分00秒」「23
    點11分53秒」之照片及「過巷口要53秒嗎？不用10秒就可過
    巷口」等內容。惟查，如前所述原告係於畫面顯示時間23時
    11分50秒始起駛通行路口，亦即，原告誤認「23點11分00秒
    」之後一秒其即已起駛，顯與事實不符，且原告亦自承其慢
    慢划行，則其於23時11分50秒起駛通行路口，迄23時11分57
    秒（播放時間01:10）已行駛接近前方銜接路段之斑馬線，
    並於11分57秒（播放時間01:11）前方號誌始由紅燈變換為
    綠燈等情，足見原告既於綠燈將屆之紅燈末段時間提早起駛
    通行路口（已接近前方銜接路段之斑馬線），揆諸前揭規定
    ，自屬闖紅燈違規無訛，要無從以綠燈後尚在路口內即得作
    為解免違規責任之事由。是原告誤認「23點11分00秒」之密
    錄器截圖為其行駛前一秒之照片內容，因而誤以密錄器截圖
    結果是53秒，是不是開單警察對影像做手腳而為主張，顯不
    可採。
六、本件判決基礎已臻明確，兩造其餘攻擊防禦方法及訴訟資料
    ，經本院審核後，或與本案爭點無涉，或對於本件判決結果
    不生影響，爰毋庸一一再加論述，併予敘明。
七、結論：原處分並無違誤，原告訴請撤銷為無理由，應予駁回
    ，本件第一審裁判費新臺幣300元，應由敗訴之原告負擔，
    所以確定如主文第2項所示。
八、依行政訴訟法第195條第1項後段、第236條、第98條第1項前
    段、第237條之8第1項、第237條之9第1項，判決如主文。
中    華    民    國   111    年    11    月    23    日
                  行政訴訟庭  法  官  陳伯厚
一、上為正本係照原本作成。
二、如不服本判決，應於判決送達後20日內，向本院提出上訴狀
    ，上訴狀並應記載上訴理由，表明關於原判決所違背之法令
    及其具體內容或依訴訟資料可認為原判決有違背法令之具體
    事實，並繳納上訴費新臺幣750元。其未表明上訴理由者，
    應於提出上訴後20日內向本院補提理由書（上訴狀及上訴理
    由書均須按他造人數附繕本），如逾期未提出上訴理由書者
    ，本院毋庸再命補正，由本院逕以裁定駁回上訴。
                              書記官  陳柔吟
中　　華　　民　　國　　111 　年　　11　　月　　23　　日